【裁判字號】    97,重訴,449
【裁判日期】    971128
【裁判案由】    侵權行為損害賠償
【裁判全文】
臺灣板橋地方法院民事判決             97年度重訴字第449號
原      告  乙○○
訴訟代理人  丙○○
被      告  甲○○
上列當事人間請求侵權行為損害賠償事件，經本院刑事庭移送前
來（附民案號：97年度交簡附民字第38號，刑事案號：97年度交
易字第172 號）本院於中華民國97年11月7 日言詞辯論終結，判
決如下：
    主  文
被告應給付原告新台幣陸佰壹拾陸萬玖仟陸佰拾捌元及自民國
九十七年三月二十一日起至清償日止，按週年利率百分之五計算
之利息。
原告其餘之訴駁回。
訴訟費用由被告負擔十分之二，餘由原告負擔。
本判決第一項於原告以新臺幣貳佰零伍萬陸仟伍佰肆拾陸元為被
告供擔保後，得假執行。
原告其餘假執行之聲請駁回。
    事實及理由
一、本件被告未於言詞辯論期日到場，核無民事訴訟法第386 條
    所列各款情形，依原告之聲請，由其一造辯論而為判決。
二、原告主張：被告於民國96年2 月21日凌晨0 時許，酒後並無
    照騎乘車號N39-452 重型機車，行經台北縣板橋市縣○○道
    與漢生東路口時，本應注意汽車行駛至交岔路口，應遵守燈
    光號誌之指示，竟疏未注意，行駛於漢生東路方向為紅燈時
    ，逕闖紅燈行駛，同時地適有原告騎乘車號BQM-986 號重型
    機車，沿臺北縣板橋市○○○路往文化路方向行駛，亦同未
    遵守號誌，闖越紅燈行駛，兩造因而於該交岔路口發生碰撞
    ，致原告受有頭部外傷合併左側顱骨骨折，及顱內出血、水
    腦、硬膜下積水等重傷害，為此依侵權行為之法律關係，請
    求被告賠償下列金額：(一)看護費用：原告於亞東紀念醫院治
    療出院後，大小便無法自理，24小時需專人看護，依目前聘
    任全職專業看護工行情，每月月薪新臺幣（下同）18,000元
    ，原告現年27歲，依95年台灣地區兩性零歲平均餘命，男性
    為74.86 歲，故請求被告賠償10,337,760元【18 ,000 ×12
    ×（74.86-27）=10,337,760 】。(二)勞動能力喪失之損害：
    原告從事冷氣安裝工作，每月收入為35,000元，因此次受傷
    ，致終生無法從事勞動工作，勞動能力已全部喪失，無法維
    持生計，原告現年27歲，依法定退休年齡65歲計算，此部分
    損害額為1,596 萬元【35,000×12×÷（65-27）=15,960,0
    00】，惟因被告之機車投保第三人強制責任險，原告就殘廢
    部分獲理賠125 萬元，故扣除125 萬元後，原告此部分請求
    被告賠償1,471 萬元。(三)精神慰藉金：原告正值壯年，為事
    業打拼，有大好前程，今遭鉅變，精神上極度痛苦，故請求
    被告賠償精神慰藉金100 萬元。併為聲明：被告應給付原告
    26,047,760元，及自起訴狀繕本送達翌日起至清償日止按年
    息5%計算之利息，並陳明願供擔保，請准宣告假執行。
三、被告未於言詞辯論期日到場，亦未提出書狀作何聲明或陳述
    。
四、原告主張被告侵權之事實，業據提出亞東紀念醫院診斷證明
    書影本1 紙為證，且被告於刑事案件偵審中，亦坦承不諱，
    並經目擊系爭車禍事件之證人余天喜於警詢中證述明確，及
    有道路交通事故現場圖、道路交通事故調查報告表、現場及
    車損照片23張、台灣省台北縣區車輛行車事故鑑定委員會96
    年8 月27日北縣鑑字第0965180303號函等件附於台灣板橋地
    方法院檢察署檢察官96年度調偵字第668 號偵查卷可證，有
    上開偵查卷影卷、本院97年度交易字第172 號刑事卷影卷可
    稽。又被告並經本院刑事庭法院認定：「甲○○（即被告）
    明知其重型機車駕駛執照，於92年間業因酒駕違規，經主管
    機關交通部公路總局板橋監理站為吊銷處分，並已逾駕照有
    效期間，竟於96年2 月20日17時至18時許，在台北縣新莊市
    ○○路某處與友人飲酒後，換算成呼氣酒精濃度值為0.33mg
    /l（未達不能安全駕駛動力交通工具之程度），騎乘車號N3
    9- 452重型機車行經台北縣板橋市○○○路往土城方向，嗣
    於翌（21）日凌晨0 時許，行至縣民大道與漢生東路口時，
    本應注意汽車行駛至交岔路口，應遵守燈光號誌之指示，而
    依當時天候雨、夜間有照明、路面無缺陷、亦無障礙物、且
    視距良好，並無不能注意之情形，竟疏未注意，於該交岔路
    口號誌已轉換為行駛於縣民大道方向為綠燈，行駛於漢生東
    路方向為紅燈時，逕闖紅燈偏左行駛。同時地適有乙○○（
    即原告）騎乘車號BQM-986 號重型機車，沿臺北縣板橋市○
    ○○路往文化路方向行駛（即甲○○之對向），亦同未遵守
    號誌，闖越紅燈行駛，雙方因而於該交岔路口發生碰撞，致
    乙○○受有左側頂股及顳骨、顱骨閉鎖性骨折合併左側頂葉
    、顳葉硬膜外、硬膜下出血、挫傷性顱內出血、損傷後之右
    側額葉、顳葉急性硬腦膜下出血及挫傷性腦出血等重傷害，
    甲○○亦受有右腳、左手及下巴受傷之傷害。」而以被告犯
    過失傷害致人重傷罪，判處有期徒刑陸月，減為有期徒刑
    月，有本院97年度交易字第172 號刑事判決書在卷可參。是
    原告主張被告有過失不法侵害其身體之行為，堪信為真實。
五、按因故意或過失，不法侵害他人之權利者，負損害賠償責任
    ；又不法侵害他人之身體或健康者，對於被害人因此喪失或
    減少勞動能力或增加生活上之需要時，應負損害賠償責任；
    又不法侵害他人身體、健康、名譽、自由、信用、隱私、貞
    操或不法侵害其他人格法益而情節重大者，被害人雖非財產
    上之損害，亦得請求賠償相當之金額；民法第184 條第1 項
    前段、第193 條第1 項、第195 條第1 項前段分別定有明文
    。茲將原告請求之金額審酌如下：
  (一)看護費用：
    原告主張其因本件車禍受傷，自亞東紀念醫院治療出院後，
    大小便無法自理，終生需人24小時看護之事實，業據提出亞
    東紀念醫院診斷證明書影本為證，依該診斷證明書之記載，
    原告係於96年2 月21日至該院急診，96年5 月7 日出院，出
    院後大小便無法自理，24小時需專人照顧，終生無法從事任
    何工作。故原告自96年5 月7 日出院迄今，無論有無僱請看
    護，惟其實際上既有看護需要，此項看護工作縱係由其親屬
    實際擔任，此項親屬看護之恩惠，尚不能加惠於被告，故原
    告縱未於該期間內僱請看護，仍得請求看護費用之損害（最
    高法院86年度台上字第2005號、89年度台上字第1749號判決
    意旨參看）。又原告主張全職專業之看護人員每月薪資為18
    ,000 元 ，與一般看護行情之收費情形尚屬相當。查原告係
    69年7 月22日生，於96年5 月7 日出院時約為26.795歲，依
    96年度我國各地區零歲平均餘命表，台灣北部區域男性平均
    餘命為77.37 歲，故原告可請求50.58 年之看護費，原告僅
    請求47.86 年（74.86-27 =47.86） ，自無不合。再依霍夫
    曼式計算法扣除中間利息（首期給付不扣除中間利息）核計
    金其額為5,284,230 元【計算方式為：（18000 ×293.0000
    0000+ （18000 ×0.00000000）×0.00000000）=0000000.0
    0000000 。其中293.00000000為月別單利（5/12 ）%第574
    月霍夫曼累計係數，0.00000000為未滿一月日數折算月數之
    比例，0.0000 0000 為月別單利（5/12）% 第575 月霍夫曼
    單期係數。採四捨五入，元以下進位】。是原告此部分請求
    於5,284,230 元之範圍內，即屬有據。
  (二)喪失勞動能力之損害：
    原告主張：其從事冷氣安裝工作，每月收入為35,000元，因
    此次車禍受傷，致終生無法從事勞動工作，勞動能力全部喪
    失之事實，業據提出薪俸袋影本8 紙及亞東紀念醫院診斷證
    明書影本為證。依上開診斷證明書之記載：「患者（即原告
    ）因頭部外傷合併左側顱骨骨折及顱內出血、水腦、硬膜下
    積水，於96年2 月21日至本院急診，同日施行右側開顱術，
    摘除腦血腫及顱內壓監測器置入術，並加護病房住院，96年
    2 月22日行左側開顱術移除延遲性顱內出血，96年3 月28日
    行硬腦膜下腹腔引流管置入術及左側顱骨成型術，96年4 月
    2 日行腦室腹腔引流管置入術，96年4 月17日行右側顱骨成
    型術，96年2 月21日至96年3 月12日加護病房住院治療，96
    年5 月7 日出院，住院期間需看護照顧，需特製輪椅，需門
    診複查，出院後大小便無法自理，24小時需專人照顧，終生
    無法從事任何工作。」，是原告主張其勞動能力已全部喪失
    ，應堪信為真實。查原告係69年7 月22日生，於96年2 月21
    日本件車禍發生時約為26.589歲，而依勞動基準法第54條第
    1 項第1 款規定，勞工非年滿65歲者，雇主不得強制其退休
    。故原告可請求38.411年（65-26.589=38.411）之勞動能力
    喪失之損失，原告僅請求38年（35-27=38），自無不合。再
    依霍夫曼式計算法扣除中間利息（首期給付不扣除中間利息
    ）核計金其額為8,955,04 6元【計算方式為：（35000 ×25
    5.00000000）=0000000.4 157。其中255.00000000為月別單
    利（5/12）% 第456 月霍夫曼累計係數。採四捨五入，元以
    下進位】。是原告此部分主張於8,955,046 元之範圍內，即
    非無據。
  (三)精神慰撫金：
    原告主張：其正值壯年，為事業打拼，有大好前程，今遭鉅
    變，精神上極度痛苦，故請求被告賠償精神慰藉金100 萬元
    等語。查原告因受本件車禍，致頭部外傷合併左側顱骨骨折
    及顱內出血、水腦、硬膜下積水，經治療後，仍致大小便無
    法自理，24小時需專人照顧，終生無法從事任何工作，有前
    開亞東醫院診斷證明書影本附卷可參，原告精神自屬痛苦不
    堪，而得請求被告賠償其精神上之損害。茲審酌兩造之身分
    、地位及經濟能力，及原告為高職畢業，事發當時年僅26歲
    ，從事冷氣安裝工作，月入約35,000元；被告則為國中畢業
    ，擔任臨時工，每月收入約3 萬元（參台灣板橋地方法院檢
    察署96年度調偵字第668 號影卷第6 頁警訊調查筆錄、本院
    97年度交易字第172 號刑事卷97年4 月24日準備程序筆錄）
    ，事發當時為33歲等情，與被告侵害程度、對原告所造成之
    損害等一切情狀，認原告請求精神慰撫金100 萬元，尚屬過
    高，應核減為60萬元，方屬允適。
  (四)綜上，原告本件共計受有14,839,276元之損害（計算式：5,
    284,230+8,955,046+600,000=14,839,276）。
六、原告就本件車禍亦與有二分之一之過失責任，應減輕被告二
    分之一過失責任：
    按民法第217 條第1 項規定：「損害之發生或擴大，被害人
    與有過失者，法院得減輕賠償金額，或免除之。」。查本件
    車禍之發生，除因被告行車未遵守交通號誌之過失所致外，
    原告因騎乘重型機車，沿臺北縣板橋市○○○路往文化路方
    向行駛（即被告之對向），亦同未遵守號誌，闖越紅燈行駛
    ，兩造因而於臺北縣板橋市縣○○道與漢生東路交岔路口發
    生碰撞，而致原告受傷，此為原告所是認，且經目擊證人余
    天喜於警訊時證稱：「我當時駕駛自小客車沿縣民大道往板
    橋方向行駛要左轉漢生東路，我原本於肇事地點等紅燈，之
    後當號誌直行箭頭亮起時，我準備至路中汽車待轉區準備左
    轉，就當我剛起步時，我車右前方兩部機車就發生了對撞。
    我目擊狀況是該部銀色機車（即被告之機車）是沿漢生東路
    往中和方向行駛，但該部機車於肇事路口偏左行駛於對向路
    中，以我目擊狀況該部機車應該是要左轉沿縣民大道往台北
    方向行駛，因為該部銀色機車偏左的弧度很大，另一部黑色
    機車BQ M-986號車（即原告之機車）是沿漢生東路往文化路
    方向直行，就我個人駕駛經驗來說，以及我車行向號誌的轉
    換為綠燈，我認為兩部機車都有搶燈的嫌疑，且兩部機車速
    度也都很快。」等語，有警訊調查筆錄附於台灣板橋地方法
    院檢察署96年度調偵字第668 號偵查卷可證。又系爭車禍經
    台灣省台北縣區車輛行車事故鑑定委員會鑑定結果，亦認兩
    造行車均未依號誌即闖紅燈行駛為車禍原因，有該委員會96
    年8 月27日北縣鑑字第0965180303號函附於上開偵查卷可參
    。故本院認原告就系爭車禍之發生與有過失，且其過失程度
    與被告相同，原告應有二分之一之過失責任，因此應減輕被
    告二分之一之過失責任。是被告就原告所受之前揭損害，應
    賠償之金額為7,419,638 元（14,839,276元×0.5 ＝7,419,
    638 元）。
七、又查原告主張其因勞動能力喪失，已就殘障部分，領取強制
    汽車保險金125 萬元。按強制汽車責任保險法第32條規定，
    保險人依本法規定所為之保險給付，視為被保險人損害賠償
    金額之一部分，被保險人受賠償請求時，得扣除之。是原告
    本件請求應再扣除125 萬元，扣除後，原告得請求之金額為
    6,169,638元（7,419,638-1,250,000=6,169,638）。
八、從而，原告依據侵權行為之法律關係，請求被告賠償6,169,
    638 元，及自起訴狀繕本送達翌日即97年3 月21日（見本院
    交簡附民字卷第44頁）起至清償日止，按年息5%計算之利息
    ，為有理由，應予准許；逾此部分之請求，為無理由，應予
    駁回。
九、原告陳明願供擔保，聲請宣告假執行，經核其勝訴部分，並
    無不合，爰酌定相當之擔保金額，予以准許。原告敗訴部分
    ，其假執行之聲請亦失所附屬，應予駁回。
十、結論：本件原告之訴為一部有理由，一部無理由，依民事訴
    訟法第385 條第1 項前段、第79條、第390 條，判決如主文
    。
中    華    民    國    97    年    11    月    28    日
                  民事第一庭    法  官  黃信樺
以上正本係照原本作成
如對本判決上訴，須於判決送達後20日內向本院提出上訴狀
中    華    民    國    97    年    11    月    28    日
                                書記官  李佳靜


司法院資訊處製作；財團法人民間司法改革基金會備份。
